【裁判字號】    99,抗,219
【裁判日期】    990226
【裁判案由】    聲請定其應執行刑
【裁判全文】
臺灣高等法院刑事裁定                   99年度抗字第219號
抗  告  人  甲○○
上列抗告人因違反毒品危害防制條例等案件，不服臺灣宜蘭地方
法院中華民國99年1 月27日定其應執行刑之裁定（99年度聲字第
20號），提起抗告，本院裁定如下：
    主  文
抗告駁回。
    理  由
一、原裁定意旨略以：抗告人即受刑人甲○○因犯附表毒品危害
    防制條例等30罪，經本院及原審法院先後判處如附表所示之
    刑（詳如原裁定附表所示），均經分別確定在案。檢察官聲
    請定其應執行之刑為正當，應定其應執行之刑，爰定其應執
    行之刑為有期徒刑13年7月等語。
二、抗告意旨略以：(一)查刑法第51條數罪明文規定「分別宣告其
    罰之刑，依左例各款定其應執行者」，其中第5 款明定「宣
    告多數有期徒刑者，於各刑中之最長期以上，各刑期合併之
    刑期以下定其刑期。參照刑法第二條第一項「行為後之法律
    有變更者，適用行為時之法律，但行為後之法律有利於行為
    人者，適用最有利於行為人之法律（從新從輕）」，新法施
    行後應依刑法第二條第一項之規定，適用最有利於行為人之
    法律，裁判確定前犯數罪，其中一罪在新法施行者，亦同。
    (二)刑法第56條連續犯之規定業於94年2月2日修正公佈刪除，
    並於95年7月1日施行，而連續犯之所以廢除係因實務界對於
    「同一罪名」認定過寬，所謂「概括犯意」經常可連綿數年
    之久，且在採證上多於寬鬆，致過度擴張連續犯概念，併案
    浮濫造成不公之現象，在修正後，基於連續犯原為數罪之本
    質及刑罪之公平原則考量，過去視為連續犯之犯罪原則上應
    回歸數罪併罰處罰，惟新制之一罪一罰判決，獨對吸食毒品
    部分有欠公允。按照新法實施以，各法院案例中對其犯罪所
    判之例參照，如「販賣毒品案例，被告5 次販賣行為，判刑
    時依次分別判刑15年（5 次合計75年）後，定應執行刑大約
    為18年6 月至19年」，又如「強盜案件」所犯普通強盜案件
    6件，分別判刑5年6月（6件合計33年），定應執行刑為6 年
    半左右，諸如竊盜案件．．．等亦同。其審判過程與吸食毒
    品不同處，僅在於上述案例在判決前大致都會吸收由同一審
    法官審理判決，而吸食毒品則無此行為。例如：6 次吸食毒
    品，分別判刑1年2月，合併後定應執行刑卻成6至7年左右，
    其不公之處昭然可見。適用同一刑法，何以落差如此鉅大，
    使抗告人對刑法之公平性原則深感疑惑。再按比例原則論之
    ，毒品危害防制條例中販賣二級毒品罪刑度約7至8年，而同
    條例吸食毒品均有成癮性，反覆施用，長期下所犯數次犯行
    ，依現況判決刑度已與販賣行為不遑多讓，更有甚之，惟販
    賣係屬高度犯罪行為，何等同吸食之低度行為論之？依照比
    例，所獲之罪責等同，但行為之高低相差鉅大，顯見違背比
    例原則之處，殊其明確。(三)綜上所陳，今受刑人特聲書狀於
    貴院，懇求鈞院本至公至正，悲天憫人之心，給予受刑人一
    個合理公平之裁定，給予受刑人一個悔過向上的機會，以受
    刑人一個從新從輕，對受刑人最有利之裁定云云。
三、按裁判確定前犯數罪者，併合處罰之，有二裁判以上者，依
    刑法第五十一條之規定，定其應執行之刑，同法第50條、第
    53條分別定有明文。次按法院就自由裁量權之行使，除不得
    逾越法律所規定範圍之外部性界限外，另應受比例原則、公
    平正義原則之規範，謹守法律秩序之理念，體察法律之規範
    目的，使其結果實質正當，合於裁量之內部性界限，俾與立
    法本旨相契合。刑法第51條第5 款規定數罪併罰，宣告多數
    有期徒刑者，應於各刑中之最長期以上，各刑合併之刑期以
    下，定其應執行之刑期，但不得逾30年，其就數罪併罰，固
    非採併科主義，而係採限制加重主義，就俱發各罪中，以最
    重之宣告刑為基礎，由法院參酌他罪之宣告刑，裁量加重定
    之，且不得逾法定之30年最高限制，此即外部性界限。法院
    為裁判時，二者均不得有所踰越。在數罪併罰，有二裁判以
    上，定其應執行之刑時，固屬於法院自由裁量之事項，然仍
    應受前揭外部性界限及內部性界限之拘束（最高法院94年度
    台非字第233 號判決、96年度台上字第7583號判決參照），
    合先敘明。
四、經查：本件受刑人甲○○先後犯有如附表所示之違反毒品危
    害防制條例等30罪，各經本院及原審法院分別判處如原裁定
    附表所示之有期徒刑且均確定在案。臺灣宜蘭地方法院檢察
    署檢察官因而向原審法院聲請定其應執行刑，經原審法院審
    核認聲請為正當，並依上揭法條規定，定其應執行刑為有期
    徒刑13年7 月，係在各刑中之最長期即有期徒刑1年2月以上
    ，各刑合併之刑期即有期徒刑年16年8 月（即原裁定附表編
    號1至30之所有宣告刑之總和）以下，合於刑法第51條第5款
    規定所定之外部界限，復未逾自由裁量之內部界限（其中原
    裁定附表編號1、2；編號3、4；及編號5 至10；編號13至15
    ；編號18至21；編號22至25；編號28至30之罪，曾由台灣板
    橋地方法院以97年度易字第992號、97年度易字第350號、97
    年度易字第2305號、97年度易字第2655號、97年度易字第
    2651號、台北地院97年度易字第2529號、原審法院98年度易
    字第447號判決分別定其應執行有期徒刑1年、1年、1年10月
    、1年8月、1年2月、3年2月、1年3月，其中台灣板橋地方法
    院97年度易字第350號判決，再由本院以97年度上易字第
    2118號駁回上訴確定。），揆諸前揭說明，依法並無違誤。
    受刑人甲○○以無關之他案任指原審所定執行刑違反公平及
    比例原則，為無理由，應予駁回。
五、據上論斷，應依刑事訴訟法第412條，裁定如主文。
中    華    民    國    99    年    2     月    26    日
                  刑事第二庭    審判長法  官  洪光燦
                                      法  官  林恆吉
                                      法  官  楊照男
以上正本證明與原本無異。
如不服本裁定，應於收受送達後五日內向本院提出抗告狀。
                                      書記官  陳紀語
中    華    民    國    99    年    2     月    26    日

司法院資訊處製作；財團法人民間司法改革基金會備份。
